【裁判字號】    90,交上易,1151
【裁判日期】    901113
【裁判案由】    過失傷害
【裁判全文】
臺灣高等法院臺南分院刑事判決          九十年度交上易字第一一五一號    Ｇ
      上  訴  人
      即  被  告  乙  ○  ○
      選任辯護人  蘇  明  道
右上訴人因過失傷害案件，不服臺灣雲林地方法院九十年度簡上字三二號中華民國九
十年六月二十九日第一審刑事簡易判決（聲請簡易處刑案號：臺灣雲林地方法院檢察
署九十年度偵字第二七一號，原審管轄第二審之合議庭認應依通常訴訟程序審理，逕
為第一審判決），提起上訴，本院判決如左：
      主      文
上訴駁回。
乙○○緩刑肆年。
      事      實
一、乙○○於民國（下同）八十九年十月三十一日下午二時五十分許，駕駛車號Ｓ五
    －一一五九號自用小客車，沿雲林縣台西鄉○○村○○路由北向南方向行駛，途
    經該路與文化路設有閃光號誌之交岔路口，原應注意汽車行駛時，駕駛人應注意
    車前狀況，並隨時採取必要之安全措施，及行經設有閃光紅燈之交岔路口應遵守
    燈號，減速接近，先停止於交岔路口前，讓幹道車優先通行後認為安全時，方得
    續行，而依當時情形並無不能注意之情形，詎乙○○竟疏於注意上開規定，即貿
    然通過上開路口；且閃避至對向車道，其車右前方撞及已將完成穿越道路甲○○
    駕駛車號ＳＯ－０００七號自用小客車之左前方，甲○○因而受有第四、五頸椎
    間盤突出，第六、七頸椎骨折、脫位併頸神經壓迫，而致頸椎活動受限，前屈及
    後仰僅十五度，無法大於三十五度之重傷害。乙○○於肇事後，在有偵查犯罪職
    務之公務員知悉其犯罪前，即主動向處理本件車禍之警員吳建慶自首肇事，並接
    受裁判。
二、案經甲○○訴由雲林縣警察局台西分局報請臺灣雲林地方法院檢察署檢察官偵查
    起訴。
      理      由
一、訊據上訴人即被告乙○○固不否認於上開時地駕駛小客車與告訴人甲○○之汽車
    相撞，惟辯稱：他是看沒有車子經過才通過上開路口，本件車禍是告訴人由巷口
    轉出後車速過快所引起的云云。
二、惟查：
（一）被告於行經設有閃光紅燈交岔路口時，並未停車讓告訴人車輛先行，致撞及告
      訴人之事實，業據告訴人甲○○於警訊及偵審中指訴明確，並有道路交通事故
      調查報告表、現場圖、現場照片及車損照片等附卷可資佐證。且依現場照片及
      道路交通事故調查報告表之事故現場圖顯示：肇事之交岔路口，於被告行向係
      設有閃光紅燈，告訴人行向是設有閃光黃燈；且由被告行向觀察，交岔路口左
      右兩側道路平直，視距良好無障礙物；而發生車禍後，被告車與告訴人車皆停
      於上揭東西向之文化路路側，被告車車頭毀損，該車之保險桿並掉落於車後方
      ，告訴人車左前車頭及左後車尾有撞擊痕。綜上所述，由現場路況及二車行向
      觀察，堪認被告於通過上開路口前，應當能清楚看見其右側道路之來車，再由
      雙方車損及車禍後停止位置判斷，亦可認定被告車之車頭撞及告訴人之左前車
      頭時，被告曾作左側迴避動作以致由原南北向之行向轉停於東西向之文化路路
      側，告訴人車於撞擊後則順勢向右偏停於文化路路側，顯然被告於通過上開路
      口，確已看見告訴人車自其右側道路駛來，惟自信能順利通過路口而未依規定
      停車讓告訴人先行肇致本件事故之發生，即被告辯稱係看路口沒有車輛才通過
      云云，要屬事後卸責之詞，不足採信。
（二）告訴人甲○○確因本件車禍而受有如事實欄所載之傷害，有華濟醫院出具之診
      斷證明書在卷可參，而原審卷附華濟醫院九十年四月二十八日華（圖）字第九
      ００四二八０二號函所載：「患者甲○○所影響的功能是頸椎活動受限，尤其
      是前屈及後仰僅十五度，無法大於三十五度，將來無法隨意彎曲頸子做事，無
      治癒可能」等語，顯然告訴人因本件車禍受有頸椎無法任意活動之傷害，乃屬
      刑法第十條第四項第六款所列於身體有重大不治之重傷害無誤。
（三）按汽車行駛時，駕駛人應注意車前狀況，並隨時採取必要之安全措施；駕駛人
      應遵守燈號，在行經設有閃光紅燈之交岔路口時，閃光紅燈表示「停車再開」
      ，車輛應減速接近，先停止於交岔路口前，讓幹道車優先通行後認為安全時，
      方得續行，道路交通安全規則第九十四條第三項、第一百零二條第一項第一款
      及道路交通標誌標線號誌設置規則第二百十一條第一項二款分別定有明文，被
      告身為汽車駕駛人，自應注意並遵守上述規定，又依卷附之道路交通事故調查
      報告表所載，當時並無不能注意之情事，被告竟疏未注意防免而肇事致人受重
      傷，其有過失甚明。而本件經送台灣省嘉雲區車輛行車事故鑑定委員會鑑定結
      果，亦為相同之認定，有該委員會鑑定意見書在卷可憑。
（四）告訴人確因本件車禍受重傷，已詳述如前，是被告之過失犯行與告訴人之重傷
      害間，顯有相當因果關係。且發生重傷害之結果，為被告所能預見，故本件罪
      證明確，被告之過失犯行堪以認定。
三、核被告所為，係犯刑法第二百八十四條第一項後段之過失致重傷害罪，公訴意旨
    認應依刑法第二百八十四條第一項前段之普通過失傷害罪處斷，尚有未洽，起訴
    法條應予變更。被告肇事後主動向處理本件車禍之警員吳建慶自首肇事，有上開
    道路交通事故調查報告表「報案人」欄記載為被告乙○○可按，並接受裁判，合
    於自首要件，應依刑法第六十二條前段規定，減輕其刑。原審以：臺灣雲林地方
    法院九十年度上字第三二號中華民國九十年六月二十九日第一審刑事簡易判決認
    被告罪證明確，應予論罪科刑，固非無見，惟分別漏未斟酌被告行經設有閃光紅
    燈之交岔路口應遵守燈號，減速接近，先停止於交岔路口前，讓幹道車優先通行
    後認為安全時，方得續行之規定，及被告係自首應適用刑法第六十二條前段規定
    ，減輕其刑，復未斟酌告訴人所受頸椎傷害，已達重傷害程度，應變更起訴法條
    等情節，且被告自犯罪後，未與告訴人達成和解，上開簡易判決僅判處被告有期
    徒刑三月，實嫌輕判，尚不足以懲儆被告，而被告上訴意旨雖未指摘及此，但原
    判決既有上述違誤，仍予以撤銷改判，至公訴人上訴意旨指摘原判決量刑過輕，
    及未變更起訴法條論以過失致重傷害罪，為有理由，又本案既於審判中發現被告
    所受傷害已達重傷害之程度，而應變更起訴法條，足認檢察官之聲請簡易判決處
    刑顯不適當，具有刑事訴訟法第四百五十一條之一第四項所列不得以簡易判決處
    刑情形之一，依同法第四百五十二條規定應適用通常程序審判之，應由原審法院
    合議庭逕依通常程序為第一審判決，而依刑事訴訟法第四百五十二條、第四百五
    十五條之一第一項、第三項、第三百六十九條第一項前段、第三百六十四條、第
    二百九十九條第一項前段、第三百條，刑法第二百八十四條第一項後段、第六十
    二條前段，罰金罰鍰提高標準條例第一項前段，並審酌被告犯罪動機、目的、手
    段、犯後態度，及告訴人所受傷害甚為嚴重且當時尚未與告訴人達成和解等一切
    情狀，將上開簡易判決撤銷改判，量處被告以有期徒刑八月，經核認事用法，俱
    無不合，量刑亦稱允當，被告上訴意旨徒以量刑過重，指摘原判決不當為無理由
    ，應予駁回。
四、查被告乙○○前未曾受有期徒刑以上刑之宣告，有臺灣高等法院被告全國前案紀
    錄表附卷可憑，且被告與告訴人於本件原審判決後之九十年十月十五日在雲林縣
    四湖鄉調解委員會成立調解，賠償告訴人以新台幣二百二十一萬八千四百元整，
    並表示撤回告訴有調解書及撤回告訴聲請狀各乙紙附卷可按，本院認被告經此次
    科刑後，當知所警惕，信無再犯之虞，其宣告刑以暫不執行為適當，併予宣告緩
    刑四年，以勵來茲而啟自新。
據上論斷，應依刑事訴訟法第三百六十八條、刑法第七十四條第一款，判決如主文。
本案經檢察官許仲瑩到庭執行職務。
中    華    民    國      九十      年      十一      月      十三      日
                                  臺灣高等法院臺南分院刑事第六庭
                                      審判長法官  楊    明    章
                                            法官  顏    基    典
                                            法官  徐    宏    志
右正本證明與原本無異。
不得上訴。
                                      法院書記官  李    梅    菊
中    華    民    國      九十      年      十一      月     十四       日
附錄法條：
刑法第二百八十四條第一項後段：
因過失傷害人者，處六月以下有期徒刑、拘役或五百元以下罰金，致重傷者，處一年
以下有期徒刑、拘役或五百元以下罰金。


司法院資訊處製作；財團法人民間司法改革基金會備份。
